【裁判字號】    99,訴,429
【裁判日期】    991021
【裁判案由】    違反槍砲彈藥刀械管制條例
【裁判全文】
臺灣桃園地方法院刑事判決               99年度訴字第429號
公  訴  人  臺灣桃園地方法院檢察署檢察官
被      告  戊○○
                    （現於臺灣臺北戒治所執行強制戒治中）
選任辯護人  宋英華律師
上列被告因違反槍砲彈藥刀械管制條例案件，經檢察官提起公訴
（99年度少連偵緝字第4 號），本院判決如下：
    主  文
戊○○未經許可，寄藏可發射子彈具有殺傷力之改造手槍，累犯
，處有期徒刑肆年陸月，併科罰金新臺幣拾萬元，罰金如易服
勞役，以新臺幣壹仟元折算壹日。扣案之仿ＢＲＥＲＥＴＴＡ廠
八四型半自動手槍換裝土造金屬槍管改造而成具有殺傷力之改造
槍枝壹支（含彈匣壹個，槍枝管制編號0000000000號
）及口徑九釐米制式彈殼組合直徑九釐米加減零點五釐米金屬彈
頭而成具有殺傷力之非制式子彈貳顆均沒收。
    事  實
一、戊○○綽號「小寶」，前因違反毒品危害防制條例案件，經
    臺灣高等法院於民國89年12月15日以89年度上訴字第2997號
    判決判處有期徒刑7 年2 月，經最高法院於90年5 月16日以
    90年度台上字第2954號判決駁回上訴而確定；復因加重竊盜
    、搶奪、偽造私文書、行使偽造私文書、傷害案件，經本院
    於90年9 月26日以89年度訴字第791 號判決判處有期徒刑1
    年6 月、1 年2 月、5 月、8 月、6 月，定應執行之刑為有
    期徒刑3 年10月，嗣該5 罪刑經本院以96年度聲減字第9457
    號裁定各減刑2 分之1 ，並與上開不得減刑之販賣第二級毒
    品罪刑有期徒刑7 年2 月，更定應執行刑為有期徒刑9 年3
    月確定，於97年7 月4 日假釋併付保護管束出監，於98 年4
    月7 日縮刑保護管束期滿，假釋未經撤銷，其未執行之刑以
    已執行論而執行完畢。
二、然戊○○仍不知悔改，甫於前案經執行完畢，緣其友人彭仁
    滄（於98年7 月15日業已死亡，業經檢察官另為不起訴處分
    ）因四處藏匿、需錢孔急，遂於98年7 月7 日，提議將持有
    之具有殺傷力仿ＢＲＥＲＥＴＴＡ廠84型半自動手槍換裝土
    造金屬槍管改造而成具有殺傷力之改造手槍1 支（槍枝管制
    編號：0000000000號）、非制式子彈12顆（分別為具有殺傷
    力子彈4 顆及不具殺傷力子彈8 顆）託戊○○出售變現，詎
    戊○○明知可發射子彈具有殺傷力之槍枝及子彈係槍砲彈藥
    刀械管制條例所列管，未經許可不得寄藏，竟仍基於寄藏可
    發射子彈具有殺傷力之槍枝與子彈之犯意，未經許可，應允
    彭仁滄之提議，並受寄將前揭系爭槍、彈藏放而持有之，復
    於翌（8 ）日偕同彭仁滄至其住處頂樓試射，確認擊發功能
    良好，嗣於同年月10日，為警據彭仁滄及其女友甲○○提供
    之線報，前往前址實施搜索，戊○○知警登門並未出面，警
    方在戊○○住處2 樓房間衣櫥內發現黑色包包1 只，從中取
    出前開具有殺傷力之手槍1 支及非制式子彈4 顆（其中2 顆
    經送內政部警政署刑事警察局試射擊發，現已不具子彈之完
    整結構，現不具殺傷力）及不具殺傷力子彈8 顆查扣。
三、案經桃園縣政府警察局中壢分局報告臺灣桃園地方法院檢察
    署檢察官偵查起訴。
    理  由
一、證據能力
  (一)傳聞證據：按被告以外之人於審判外之言詞或書面陳述，除
    法律有規定者外，不得作為證據。惟被告以外之人於審判外
    之陳述，經當事人於審判程序同意作為證據，法院審酌該言
    詞陳述或書面陳述作成時之情況，認為適當者，亦得為證據
    。當事人、代理人或辯護人於法院調查證據時，知有第159
    條第1 項不得為證據之情形，而未於言詞辯論終結前聲明異
    議者，視為有前項之同意，刑事訴訟法第159 條第1 項、第
    159 條之5 第1 項、第2 項分別定有明文。查卷附據以認定
    被告犯罪事實有無之屬傳聞證據之證據能力，當事人與辯護
    人於本院審判中均同意作為證據，本院審酌各該證據查無有
    何違反法定程序取得之情形，亦無顯有不可信與不得作為證
    據等情，故認為適當，是均為有證據能力，合先敘明。
  (二)搜索扣押所得證據：被告及其選任辯護人辯稱：於98年7 月
    10日對於桃園縣中壢市○○○路708 巷3 之3 號2 樓之被告
    住所實施搜索未持搜索票為之，與刑事訴訟法第128 條第1
    項之規定有悖，復無其他合法情事，因此所扣得之物品依刑
    事訴訟法第158 條之4 規定，無證據能力。經查：
  1.桃園縣政府警察局中壢分局興國派出所於98年7 月10日夜間
    3 時許，無搜索票前往桃園縣中壢市○○○路708 巷3 之3
    號2 樓實施搜索至3 時35分，實施期間扣得安非他命吸食器
    、本件系爭槍枝及子彈之事實，有桃園縣政府警察局中壢分
    局搜索扣押筆錄、扣押物品目錄表、扣押物品收據等件在卷
    可稽，首堪認定。次實施搜索原因及過程，業據證人即查獲
    警員丙○○，於偵查中證稱：「本件是7 月9 日晚間11點多
    ，我在旅館查獲一男一女，男的叫彭仁滄，女的叫甲○○，
    現場有查獲贓物及毒品，據他們供述贓物是在中華路家樂福
    地下室偷的，我們有聯絡被害人，被害人說他們還有盜刷信
    用卡。【甲○○】他們說偷來的信用卡是交給戊○○刷的，
    刷卡買到的液晶螢幕是放在環中東路案發地點，液晶螢幕是
    準備刷來賣掉分贓的，我們就去那邊起贓，甲○○有跟我們
    講說那邊有槍，一開始到現場時都無人應門，後來我們要甲○○打電話叫屋主開門，在他打電話的時候，就有人打開門
    往裡面衝，大喊警察來了，所以我們認為裡面有犯罪情勢並
    且情況緊急，所以我們就直接進去，在一樓部分，我們先看
    到張隨承濬跟另外一位黃姓少年從2 樓下來，我們就叫他們
    在那邊等，我自己上樓去，另外2 位同事在樓下戒備，我去
    到現場時還有看到2 個男子在那邊，現場就是查獲槍枝的房
    間，還有2 個從2 樓房間跳下1 樓，被我的同事抓到，現場
    控制完畢後，我印象中是找黃姓少年陪同上樓，另外甲○○
    也有上去，這時候是看贓物，也就是大台液晶螢幕有沒有在
    樓上，在看的過程中，發現桌上有一組安非他命吸食器，這
    時我們才開始附帶搜索，槍是在房間衣櫥上方櫃子找到的，
    用一個包包包起來，子彈也放在裡面，現場沒有人跟我講或
    承認槍是他們的。」（98年度少連偵字第109 號卷第150 頁
    至第152 頁），及於本院審理時證稱：「在98年7 月10日我
    有到中壢市○○○路708 巷3 之3 號2 樓房間查獲手槍1 支
    、子彈4 發，因為在7 月9 日晚上11點左右，在我們轄區的
    中壢市健倫賓館有查獲兩個人，甲○○與彭仁滄，涉嫌毒品
    及贓物，在他的房間裡面都是擺滿贓物，還有地下室停的一
    台汽車也是失竊車輛，在失竊車輛上面找到被害人的資料，
    被害人的姓名我忘記了，他們有損失信用卡，信用卡被甲○○他們偷竊之後，有被盜刷好幾筆的資料，他們有刷一筆筆
    記型電腦及一台42吋的液晶螢幕，我有詢問甲○○，彭仁滄
    有將【液晶螢幕】交給一名綽號叫小寶的男子，就是在中壢
    市○○○路708 巷那裡，所以我們是要去找液晶螢幕還有筆
    記型電腦，在這個過程中，在賓館查獲他們時，甲○○有跟
    我們說綽號叫小寶之男子可能有槍，還說要交換條件放了他
    們並告訴我們哪裡有槍，但我們當時認為他是隨便說說的，
    沒有採信他的話，甲○○也有說曾經有在小寶的房間看過他
    拿槍出來，但當時我沒有問甲○○或彭仁滄為何他們在小寶
    的房間那裡有看過槍，因為我覺得甲○○是刻意要閃避刑責
    才會說那些話讓我注意，所以沒有問下去，跟我說小寶也就
    是戊○○有槍的人，甲○○有說，彭仁滄也有提過，是他們
    兩人一起說的，彭仁滄也有跟我說他是去【小寶】房間情況
    下看到槍。因為後來有追出被害人的液晶螢幕在小寶那裡，
    所以是針對液晶螢幕去【小寶】他家的，所以我們那時候要
    去之前，就是用平和的方式去敲門，請男子【小寶】下來，
    結果到了現場應門時，都沒有人來回應，我那時候要用我的
    手機請甲○○撥打給小寶，在還沒打電話之前，一樓的鐵門
    是關著的，就聽到鐵門打開的聲音，要上前時，有一名年輕
    人，我忘記長相了，他就大喊警察、往後跑並將鐵門用力往
    內拉，砰一聲，可是鐵門沒有關上，就是很用力的砰一聲，
    鐵門鬆開，依照我們在實務上執行工作的經驗，如果聽到有
    人大喊警察來了，並且轉身拔腿就跑的情形，就是裡面可能
    有在犯罪或是做什麼不法的勾當，因此我們就衝進去了。我
    們進去屋內之後，當時有人從2 樓往1 樓跳，大喊『警察，
    不要動』之後，是我1 個人先衝到2 樓，就是小寶的房間那
    裡，當時也有2 個人，1 個從我後方出現，1 個是在房間內
    沒有動，這棟建築物是套房式的，我們上到2 樓時，就看到
    人逃跑、很亂的情形，竄逃的樣子、聲音，我不會形容，就
    是很緊張、急迫的情形。當時我們在搜索時，除了警察同仁
    之外，甲○○一直都在，槍的部分黃鈺翔也是在的，己○○
    則在一樓，我們當時帶回來5 個人，那5 個人都是要去找小
    寶談事情，他們說是小寶的房間，包括小寶的弟弟丁○○來
    的時候，有問他這是誰的房間，他有說是他哥哥的房間，只
    是他說他也才回來1 個禮拜，也不知道是誰跟誰在住，我們
    搜索扣押到的槍、子彈是放在衣櫃的一個咖啡色包包裡面，
    當時我們搜索到槍和子彈時，有詢問在場的人說槍、子彈及
    包包是何人，可是他們說不知道，只有問甲○○時甲○○說
    應該是小寶的，他也不確定，因為小寶人跑掉了，在場的人
    說【警察】衝進去那一瞬間，【小寶】他從二樓跳到一樓走
    掉。那時候有請他【被告的弟弟丁○○】一同到【小寶的】
    房間來，但在搜槍時，丁○○並沒有陪同去搜索小寶的房間
    ，因為我們要搜索時，有請丁○○來，可是他說『這個又不
    是我的房間，我為什麼要在這邊看著你們搜』，所以他後來
    就離開了。本件會查到槍枝算是意外，那時候是在想筆電會
    不會放在衣櫃裡面還是哪裡」（本院卷第66頁至第72頁），
    依其所述，得以證明警方是次係據甲○○、彭仁滄2 人提供
    之線報，故而前往被告住處前，經敲門後，因有人自被告住
    處內開門並大喊：「警察來了」逃逸，是認其內有犯罪之情
    況且情況緊急，故入內搜索，此際被告趁隙逃逸，嗣於該處
    2 樓桌上扣得安非他命吸食器，故而執行附帶搜索，因丁○○不願在場陪同警方執行搜索，是再於甲○○及黃鈺翔在場
    之情況下，在被告房內衣櫥內包包扣得系爭槍彈之事實。次
    據證人丁○○於本院審理時證稱：案發當天我在家睡覺，聽
    到下面有聲音，然後我就下去看到很多的警察，我不知道警
    察怎麼進來的，我問【警察】有沒有搜索票，他說沒有，但
    是他要搜索我們家，我有說我是屋主的兒子，你們這樣是犯
    法的，有一個警察就把我擋住跟我解釋說，因為有人通報我
    們家有什麼東西，有槍械什麼的，他為了保護我們的安全所
    以必須來到我們家保護我們的安全，警察在跟我講的當下，
    因為他們強行搜索，我也攔不住，他們就已經正式展開他們
    要做的行動，一個警察就出來跟我們講說，你看，現在怎麼
    有一個安非他命吸食器，所以我們現在正式合理懷疑你們家
    藏有毒品，本來是說槍械的，帶來那個證人是女生，也是說
    槍械，他後來就說他要搜索毒品，所以他要繼續搜索我們家
    ，這些警察本來是聚集在2 樓我哥哥的房間，後來他們全部
    散開在1 樓和3 樓就整個房子展開搜索。我就跟【警察】說
    ，好吧，你們等我一下，我去拿個飲料。結果不到5 分鐘的
    時間，我也不知道確切的時間，只是飲料來回的時間，一個
    警察就過來跟我說他找到槍械，自製槍械，是在什麼地方找
    出來的，請你過來看一下，因此警方查獲槍枝槍彈的時候，
    我沒有在旁邊，當天警察來搜的時候我哥哥一開始是不在現
    場，當天也沒有抓到我哥哥（本院卷第110 頁至第114 頁）
    ，是依其所述，得以證明當日警方進入其與被告之住處之圖
    ，純係據甲○○提供之線報，為搜索被告所持之槍枝，先於
    彼等住處先行扣得安非他命吸食器，嗣持續實施搜索再行扣
    得系爭槍彈，扣得安非他命吸食器及系爭槍彈前後其均有得
    警方之說明，然未在場陪同目擊警方搜索過程之事實。再據
    證人甲○○於本院審理時證稱：98年7 月10日，我帶警察到
    環中東路，警察有按門鈴，然後就有人開門，警察有對來開
    門的人表明警察身分，就衝進去，開門的人聽到對方是警察
    後的反應我不清楚，之後我逃跑了，後來又被警察壓制帶回
    去，後來在戊○○房間有搜到一把槍和子彈，這個事情當時
    我知道，警察搜槍的過程前半段我沒看到，然後我看到警察
    在翻東西，在衣櫃裡，翻到槍和子彈，槍和子彈用包包做包
    裝，包包是放在衣櫃裡面的，槍和子彈實際上我不確定是戊○○的，但是在戊○○房間搜出來的警察說就是他的，除了
    警察搜槍這天外，我之前沒有看過這把槍（本院卷第134 頁
    至第135 頁），是依其所述，於98年7 月10日其引領警方前
    往被告住處，嗣於被告房間內目擊警方在衣櫃搜得內裝系爭
    槍彈之包包並取出扣押之事實。末據被告供稱：當天我人在
    頂樓，聽到警察來，我沒有下來等語（98年度少連偵字第
    162 號卷第17頁）。是綜合證人丙○○、甲○○、丁○○及
    被告所述，得以證明警方是次係據甲○○、彭仁滄2 人提供
    之線報，認定被告違法持槍，未持搜索票即行前往被告住處
    擬搜索槍枝，經表明警方身分後，即行前往被告住處2 樓搜
    索，此際被告知警登門並未出面，警方先行於2 樓桌上扣得
    安非他命吸食器，再因丁○○不願在場陪同警方執行搜索，
    是於甲○○及黃鈺翔在場之情形下，在被告房內衣櫥內包包
    扣得系爭槍彈之事實，堪以認定。查是次搜索警方未持搜索
    票為之，遍觀搜索過程及刑事訴訟法規亦查無有何足以支持
    彼等無票搜索之合法依據，是為違法搜索，堪以認定。
  2.然按刑事訴訟，係以確定國家具體之刑罰權為目的，為保全
    證據並確保刑罰之執行，於訴訟程式之進行，固有許實施強
    制處分之必要，惟強制處分之搜索、扣押，足以侵害個人之
    隱私權及財產權，若為達訴追之目的而漫無限制，許其不擇
    手段為之，於人權之保障，自有未周，故基於維持正當法律
    程式、司法純潔性及抑止違法偵查之原則，實施刑事訴訟程
    式之公務員不得任意違背法定程式實施搜索、扣押；至於違
    法搜索扣押所取得之證據，若不分情節，一概以程式違法為
    由，否定其證據能力，從究明事實真相之角度而言，難謂適
    當，且若僅因程式上之瑕疵，致使許多與事實相符之證據，
    無例外地被排除而不用，例如案情重大，然違背法定程式之
    情節輕微，若遽捨棄該證據不用，被告可能逍遙法外，此與
    國民感情相悖，難為社會接受，自有害於審判之公平正義，
    因此，對於違法搜索所取得之證據，為兼顧程式正義及發現
    實體真實，應由法院於個案審理中，就個人基本人權之保障
    及社會安全之維護，依比例原則及法益權衡原則，予以客觀
    之判斷，刑事訴訟法第158 條之4 訂有明文，亦即應就(一)違
    背法定程式之程度。(二)違背法定程度時之主觀意圖（即實施
    搜索扣押之公務員是否明知違法並故意之）。(三)違背法定程
    序之狀況（即程序之違反是否有緊急或不得已之情形）。(四)
    侵害犯罪嫌疑人或被告權益之種類及輕重。(五)犯罪所生之危
    險或實害。(六)禁止使用證據對於預防將來違法取得證據之效
    果。(六)偵審人員如依法定程序，有無發現該證據之必然性。
    (八)證據取得之違法對被告訴訟上防禦不利益之程度等情狀予
    以審酌，以決定應否賦予證據能力（最高法院92年度台上字
    第2574號判決意旨參照）。查前揭搜索過程違反法定程序，
    對被告訴訟上防禦自屬不利，禁止使用該證據或可預防偵查
    機關將來違法取得證據，然被告違法未經許可，寄藏、持有
    可發射子彈具有殺傷力之槍枝及子彈（認定犯罪事實之證據
    及理由詳見下述）犯行，猶對社會不特定人之生命、身體、
    自由、財產等諸般法益構成重大危害，苟持之以為不法所用
    所生實害甚鉅，其犯行該當法條其中係屬槍砲彈藥刀械管制
    條例第8 條第1 項之規定，核為最輕本刑有期徒刑3 年之犯
    罪，不得易科罰金亦不得與以緩刑宣告之寬典，復係刑事訴
    訟法第31條所定之強制辯護案件，由是見其犯行社會危險性
    極高，是為非難其行為之惡性與危害，立法者制定較重之法
    定刑度以充分評價之，較諸是次搜索實施時間約為半小時之
    譜，轉瞬即逝，實施期間不過對於被告住居權利施以不利，
    於被告個人人身、行動自由及財產法益秋毫無犯，是對被告
    個人權利侵害實係甚微，雖對於其他在場者於夜間住居平穩
    利益，亦不無限制，然因之解除被告違法寄藏、持有殺傷力
    槍、彈於套房式住宅，對週遭出入之不特定多數人所構成之
    嚴重威脅，保護利益實明顯較高，況以斯時警方據甲○○及
    彭仁滄之指證，業已充分掌握被告違法持有系爭槍彈之相關
    線索，系爭槍彈經循線實施合法偵查作為而查獲實屬必然，
    兼權衡是次搜索違背法定程序之主觀意圖、狀況等一切情狀
    ，揆諸刑事訴訟法第158 條之4 之立法意旨權衡被告人權保
    障及公共利益之考量，認是次搜索扣得之系爭槍彈非無證據
    能力，足以為犯罪事實有無之認定依據，合先敘明。
二、認定被告犯罪事實之證據及理由
  (一)訊據被告矢口否認前開犯罪事實，辯稱：系爭槍彈是彭仁滄
    的，從98年7 月5 日起我提供我的房間給彭仁滄還有他女朋
    友甲○○住起，我就沒有住在我的房間，提供房間時我不知
    道彭仁滄有槍，是彭仁滄住進來後，展示槍、彈給我看，我
    才知道，98年7 月10日彭仁滄突然帶警察進來搜索，我正好
    出去買東西。彭仁滄對於竊盜及施用毒品刑責都會想要推掉
    ，何況是違法持槍？我覺得我是被彭仁滄栽贓，另外，另案
    在我住處扣得之雙基發射火藥1 包也是彭仁滄留在我住處云
    云。
  (二)經查，前開犯罪事實，業據被告於警詢時自白：「（警方於
    98年7 月10日凌晨3 時至中壢市○○○路708 巷3 之3 號2
    樓房間內查贓時，當時在何處？查獲何人？何物？當時你是
    否在場？）當天我在該處頂樓上，聽到警察來查贓，我才沒
    有下來」、「（中壢市○○○路708 巷3 之3 號2 樓房間為
    何人所有？）房子所有權人是我母親所有，2 樓是我在居住
    使用」、「（警方在客廳長型桌子下查獲安非他命吸食器1
    組及衣櫃內查獲改造手槍1 把、彈匣1 個、改造子彈12顆等
    物係何人所有？作何用途？）查獲改造手槍1 把、彈匣1 個
    、改造子彈12顆，是彭仁滄、綽號阿志之男子所有，是他拿
    來看我有沒有辦法幫他變換現金，安非他命吸食器1 組是我
    的，是作為吸食毒品之用」、「（查獲之槍、彈係於何時何
    地向何人取得？代價若干？）是綽號阿志於查獲3 天前（98
    年7 月7 日22時許）拿來中壢市○○○路708 巷3 之3 號2
    樓房間，找我看我或朋友有沒有需要，幫他變換現金）」、
    「（查獲之槍、彈有無供犯罪使用或販賣他人？）沒有」、
    「（查獲之槍、彈你有沒試射過？）有，我於隔日（98年7
    月8 日上午10時左右）在我住處頂樓試射，我與綽號阿志之
    男子均各試射1 顆子彈，測試槍枝功能是否完整，可否擊發
    ，我試射後可以擊發」等語（98年度少連偵字第168 號卷第
    16頁至第22頁）。再證人乙○○於本院審理時證稱：差不多
    就是在98年7 月10日那時候，彭仁滄有帶甲○○來找戊○○
    租房子，彭仁滄當時已經沒有錢了，有拿一把槍請戊○○幫
    忙脫手，但我不清楚後來談的情形如何等語（本院卷第121
    、第123 頁、第127 頁），所述係彭仁滄提議將其所持槍、
    彈交被告變現等情，亦核與被告警詢時自白相符。復系爭槍
    彈為警搜索扣押之地點為被告住處2 樓房間衣櫥，亦據證人
    甲○○、丙○○2 人於本院審理時證述詳確，是衡情為被告
    所持無誤。此外，桃園縣政府警察局中壢分局興國派出所於
    98年7 月10日夜間3 時許，前往被告住處2 樓房間實施搜索
    ，因之查扣之手槍1 枝（含彈匣1 個，槍枝管制編號000000
    0000號）係改造手槍，由仿ＢＲＥＲＥＴＴＡ廠84型半自動
    手槍製造之槍枝，換裝土造金屬槍管而成，擊發功能正常，
    可攻擊發適用子彈使用，認具殺傷力；扣案之子彈12顆均係
    非制式子彈，其中3 顆由遭截短之口徑9MM 制式彈殼組合直
    徑9 MM±0.5 MM金屬彈頭而成，彈底具撞擊痕跡，採樣1顆
    試射，可擊發，認具殺傷力；其中1 顆由金屬彈殼組合直徑
    8.3MM 金屬彈頭而成，經試射，可擊發，認具殺傷力等情，
    分別有內政部警政署刑事警察局98年8 月3 日刑鑑字第0980
    100046號函附之鑑驗書、桃園縣政府警察局中壢分局搜索扣
    押筆錄、扣押物品目錄表、扣押物品收據、扣押物品清單、
    現場照片等件在卷可稽（前開偵查卷第25頁至第40頁）。是
    以，依前開補強證據已足資擔保被告於警詢時所為之任意性
    自白具有相當程度之真實性，而得確信被告前述自白之犯罪
    事實確屬真實，從而，依刑事訴訟法第156 條第1 項及同條
    第2 項規定，自得依被告前述自白及該補強證據，認定被告
    於前開時、地確實有為寄藏可發射子彈具有殺傷力之槍枝及
    子彈犯行。
  (三)訊據被告於本院審理時固以前開情詞為辯，惟以被告於警詢
    時並未提及彭仁滄自行將系爭槍、彈放置於其住處2 樓房間
    一節，係於事後始以該情置辯，衡諸常情，被告於警詢時供
    述距離案發時間較近，對於案發情節之記憶當較為清晰，苟
    被告所辯前情為真，何以被告於警詢時對此有利於己之事實
    並無絲毫提及？反係直承系爭槍、彈為彭仁滄託其變賣，其
    因之寄藏？顯不合理。並以被告均係親自確認警詢筆錄內容
    ，認為無誤始行簽名，自難認警詢筆錄有何誤載、漏載，至
    因此發生對被告不利之錯誤，且以被告於本院審理中尚且肯
    認：「（也就是說，彭仁滄大剌剌的在乙○○的房間裡面拿
    著槍出來說，請你幫他賣，是這樣子嗎？）是幫他轉現金」
    等語（本院卷第119 頁），依其所述，確有彭仁滄持槍提議
    託其週轉變賣之事，顯見被告於警詢時所為供述係出於其自
    由意志並與事實相符無誤，卷內復無證據證明被告於受警詢
    與偵訊之際時有受何強暴、脅迫等不正取供之情事，況以被
    告經拘捕旋即為警詢問，受詢問之際較諸審判中受訊問無充
    分時間權衡利害關係思慮作答內容而為回答，實應認被告於
    警詢時所述情節益較本院審判中所述情節為真實。次查彭仁
    滄及甲○○2 人使用房間之情形，被告先於本院99年4 月14
    日行準備程序時辯稱：我提供房間給彭仁滄和他女友住，房
    間是給他住的，我就沒有住那間了，但我當時還是有住在那
    整棟房子云云（審訴卷第25頁背面），依其所述，彭仁滄及
    甲○○2 人入住其住處2 樓房間後，其因之另住同棟房屋他
    處，俾使彭仁滄2 人得專屬使用該房間；然於本院99年5 月
    12日行準備程序時辯稱：因為我跟彭仁滄作息不一樣，所以
    我跟他住同一間，房間有1 張雙人床、茶几、沙發及2 個衣
    櫃，我們衣服放在不同衣櫃云云（審訴卷第38頁），依此次
    所述，其係與彭仁滄2 人輪流使用房間，其與彭仁滄於房間
    內分別有專屬之衣櫃可供物品放置；然於本院審判期日再改
    稱：「（你那個房間不是有兩個櫃子嗎？）有」、「（有一
    個是你在放衣服的？）兩個我都在放衣服」、「（兩個都是
    你在放衣服，那彭仁滄並沒有使用到櫃子？）沒有用」、「
    （因為他沒有衣服要拿進來放？）沒有，只是有時候他會背
    一些包包，有時候有些望遠鏡還是什麼，我也不知道是什麼
    東西，他會往裡面放，他會跟我講，我就讓他放，我也不會
    去看他的東西」等語（本院卷第117 頁背面），依此次所述
    ，彭仁滄於房間內連專屬使用之衣櫃亦無，核其所述又見前
    後明顯矛盾，顯見其辯稱彭仁滄利用其衣櫃藏放槍、彈云云
    不實。參照證人甲○○於本院審理時證稱：我有聽過戊○○
    這個人，我知道他是彭仁滄的朋友，7 月9 日晚上11點，我
    跟彭仁滄在健倫旅館被警察查獲之前1 個禮拜，我跟彭仁滄
    都在一起，當時我和彭仁滄就是到處休息，很少住在家裡，
    因為他不去開庭，證人庭也不去，他自己也知道可能會通緝
    ，所以不敢住在家裡，我們到處跑，到處流浪，我跟彭仁滄
    有住過中壢市○○○路708 巷3 之3 號，有使用過戊○○房
    間，在那裡休息過，有曾經戊○○不在，我們待在那裡過，
    衣服、盥洗用具是帶著去，在那邊洗澡休息，像住旅社一樣
    ，休息一下就走，彭仁滄說戊○○是以朋友立場借他休息而
    已，借幾小時而已，用畢就離開，就跟旅社退租一樣，在那
    邊休息一下，時間到就退租離開，行李都丟車上，頂多就是
    到旅社洗澡，或到戊○○的房間休息洗澡，旅社住的也很少
    ，因為我們有吸食毒品，所以很少睡覺，有時候真的很累的
    話彭仁滄還是回楊梅的家裡睡覺，有時候3 、4 天睡1 次，
    有時候1 個禮拜，開著車到處晃，有時候太累就直接在車上
    睡等語（本院卷第131 頁至第134 頁），遍查卷內證據並無
    證據證明證人甲○○與被告有何故舊恩怨，核被告辯解與證
    人甲○○所述亦有部分相符，堪認其無誣陷被告於罪之動機
    ，復以具結方式擔保其所言之憑信性，所述前情應屬實在，
    是依其述，雖其與彭仁滄2 人因彭仁滄有案在身，彼等四處
    藏匿，顛沛流離，確有前往被告住處2 樓房間投宿，然2 人
    僅係暫時借宿被告住處房間，並未長久居住，僅在房間梳洗
    盥洗休息片刻，用畢即將房間原物返還，房間內並無專供彼
    等放置物品之衣櫃，亦非專屬使用該房間。由是，顯見彭仁
    滄及甲○○2 人並無長久居住於被告住處2 樓房間之計畫，
    如同投宿旅社一般，衡情自無將個人物品放置旅社或他人住
    處之打算。徵諸彭仁滄因案在身，缺錢花用，是欲以其所持
    槍枝委託被告變現一事，除據證人乙○○證述明確如前，亦
    為被告所自承：7 月10警方來搜索，3 日前，彭仁滄就是因
    為缺錢，已經拿了他的電動工具要賣給我，還有拿槍託我替
    他賣（本院卷第114 頁背面、第115 頁、第118 頁背面），
    顯見彭仁滄經濟困窘，槍枝於其而言係有財產價值，乃可變
    現供其與甲○○2 人週轉應急之貴重物品，除為變現、託售
    ，得被告首肯、允諾為其尋覓買主以變現換取現金，而將扣
    案之槍枝及子彈交付外，將貴重物品隨身攜帶，乃屬必然，
    更可俟機交予其他值得信賴者為其變現，要無如被告所辯將
    貴重物品隨意放置於其住處房間之可能。從而，被告於本院
    審理時所辯前情云云，無非犯後卸責之詞，並非實在，益徵
    其於警詢時自白：「（警方在客廳長型桌子下查獲安非他命
    吸食器1 組及衣櫃內查獲改造手槍1 把、彈匣1 個、改造子
    彈12顆等物係何人所有？作何用途？）查獲改造手槍1 把、
    彈匣1 個、改造子彈12顆，是彭○滄、綽號阿志之男子所有
    ，是他拿來看我有沒有辦法幫他變換現金，安非他命吸食器
    1 組是我的，是作為吸食毒品之用」、「（查獲之槍、彈係
    於何時何地向何人取得？代價若干？）是綽號阿志於查獲3
    天前（98年7 月7 日22時許）拿來中壢市○○○路708 巷3
    之3 號2 樓房間，找我看我或朋友有沒有需要，幫他變換現
    金）」等語，始屬真實。又被告雖辯稱：彭仁滄對於竊盜及
    施用毒品刑責都會想要推掉，跟警方條件交換，何況是違法
    持有槍枝，我覺得我是被彭仁滄栽贓的云云，然查，於98年
    7 月9 日晚間11時許，彭仁滄、甲○○在健倫賓館為警查獲
    ，非彭仁滄2 人所願，更非彭仁滄、甲○○2 人所得逆料，
    是出乎彼等之意外，實無從為此意外栽贓他人。且彭仁滄於
    經濟困窘之際，仍將其所持之有財產價值之槍枝交被告為其
    變現，足見渠等有相當程度之信賴關係，另彭仁滄與被告為
    朋友一節，亦據甲○○證述屬實（本院卷第131 頁），顯見
    彭仁滄尚無誣指被告於罪之動機。況系爭槍彈為彭仁滄託戊○○出售變現，因之交付，業據本院認定如前，是彭仁滄將
    被告涉案線索提供警方，無非係將已知被告違反槍砲彈藥刀
    械管制條例之事實供警追查。從而，被告所言遭彭仁滄「栽
    贓」云云，顯與事實不符，並非可採，自不能為其有利之認
    定。又被告雖辯稱：另案在我住處扣得之雙基發射火藥1 包
    也是彭仁滄留在我住處云云，然查，被告因另案違反槍砲彈
    藥刀械管制條例案件，經本院於99年8 月10日以99年度訴字
    第469 號判決判處有期徒刑7 月，該案事實認定以被告「仍
    不知悔改，明知未經許可不得持有彈藥主要組成零件，竟於
    不詳時間、地點以不詳方式取得彈藥主要組成零件之雙基發
    射火藥1 包（淨重1.09公克，取0.28公克鑑定用罄，餘0.81
    公克，以下簡稱火藥1 包）而非法持有之」等情，業經本院
    核閱該判決後認為無誤，是被告另案持有雙基發射火藥1 包
    之原因，顯與彭仁滄無關，要無同一行為經重覆起訴審判之
    問題，附此敘明。
  (四)綜上所述，被告寄藏可發射子彈具有殺傷力之槍枝犯行堪以
    認定，應依法論科。
三、核被告所為，係犯槍砲彈藥刀械管制條例第8 條第4 項之未
    經許可，寄藏可發射子彈具有殺傷力之槍枝罪，與同條例第
    12 條 第4 項之未經許可，寄藏子彈罪。按單純之「持有」
    ，固不包括「寄藏」，但「寄藏」之受人委託代為保管，其
    保管之本身所為之「持有」，既係「寄藏」之當然結果，法
    律上自宜僅就「寄藏」行為為包括之評價，不應另就「持有
    」予以論罪（最高法院74年台上字第3400號判例意旨參照）
    。準此，被告持有可發射子彈具有殺傷力之槍枝之舉，為其
    寄藏犯行所吸收，不另論罪。被告以一行為同時寄藏具有殺
    傷力枝改造手槍與子彈，乃一行為觸犯數罪名，依刑法第55
    條之規定，為想像競合犯，應從一重之未經許可寄藏其他可
    發射子彈具有殺傷力之槍枝罪處斷。被告前有如事實欄一所
    載之犯罪科刑執行情形，有臺灣高等法院被告前案紀錄表在
    卷可稽，其於有期徒刑執行完畢後5 年內，故意再犯本件有
    期徒刑以上之罪，為累犯，依刑法第47條第1 項之規定，加
    重其刑。爰審酌被告犯行對社會所造成之危害，前亦有如傷
    害及搶奪之暴力類型犯罪前科，素行不佳，犯後於本院審理
    時矢口否認犯行，所辯情節前後反覆不一，態度惡劣，兼衡
    其犯行之動機、目的、手段等一切情狀，量處如主文所示之
    刑，並就罰金部分諭知易服勞役之折算標準。扣案具有殺傷
    力之改造手槍1 支及非制式子彈2 顆係屬違禁物，依刑法第
    38條第1 項第1 款規定，應予沒收。另有具殺傷力之非制式
    子彈2 顆，業於內政部警政署刑事警察局鑑定人員鑑定試射
    時擊發，已不具有子彈之完整結構，失去其效能，有前開槍
    彈鑑定書在卷可稽，堪認現已不具殺傷力，而非屬違禁物，
    爰不予宣告沒收。再其他經扣案之非制式子彈8 顆，其中6
    顆係由金屬彈殼組合直徑8.9 ±0.5MM 金屬彈頭而成，採樣
    2 顆試射，雖可擊發，惟發射動能不足，認不具殺傷力；其
    中1 顆係由金屬彈殼組合直徑9.0 MM金屬彈頭而成，經試射
    ，無法擊發，認不具殺傷力；其中1 顆係由金屬彈殼組合直
    徑9.0 MM金屬彈頭而成，經試射，雖可擊發，惟發射動能不
    足，認不具殺傷力，此有前開內政部警政署刑事警察局鑑驗
    書在卷可考，是均非違禁物尚與本件無涉，爰不宣告沒收。
    末包裝系爭槍、彈之黑色包包1 只，尚無確實之證據證明為
    被告所有，是依法不得為沒收之宣告，附此敘明。
據上論斷，應依刑事訴訟法第299 條第1 項前段，槍砲彈藥刀械
管制條例第8 條第4 項、第12條第4 項，刑法第11條前段、第55
條、第47條第1 項、第42條第3 項、第38條第1 項第1 款，判決
如主文。
本案經檢察官馮美珊到庭執行職務。
中    華    民    國    99    年    10    月    21    日
                  刑事第十一庭  審判長法  官  蔡榮澤
                                      法  官  林蕙芳
                                      法  官  吳宗航
如不服本判決應於收受判決後10日內向本院提出上訴書狀，並應
敘述具體理由。其未敘述上訴理由者，應於上訴期間屆滿後20日
內向本院補提理由書(均須按他造當事人之人數附繕本)「切勿逕
送上級法院」。
                                      書記官  顏緗穎
中    華    民    國    99    年    10    月    29    日
附錄法條：
槍砲彈藥刀械管制條例第8條
未經許可，製造、販賣或運輸鋼筆槍、瓦斯槍、麻醉槍、獵槍、
空氣槍或第 4 條第 1 項第 1 款所定其他可發射金屬或子彈具
有殺傷力之各式槍砲者，處無期徒刑或 5 年以上有期徒刑，併
科新臺幣 1 千萬元以下罰金。
未經許可，轉讓、出租或出借前項所列槍枝者，處 5 年以上有
期徒刑，併科新臺幣 1 千萬元以下罰金。
意圖供自己或他人犯罪之用，而犯前二項之罪者，處無期徒刑或
 7 年以上有期徒刑，併科新臺幣 1 千萬元以下罰金。
未經許可，持有、寄藏或意圖販賣而陳列第 1 項所列槍枝者，
處 3 年以上10 年以下有期徒刑，併科新臺幣 700 萬元以下罰
金。
第 1 項至第 3 項之未遂犯罰之。
槍砲彈藥刀械管制條例第12條
未經許可，製造、販賣或運輸子彈者，處 1 年以上 7 年以下有
期徒刑，併科新台幣 500 萬元以下罰金。
未經許可，轉讓、出租或出借子彈者，處 6 月以上 5 年以下有
期徒刑，併科新台幣 300 萬元以下罰金。
意圖供自己或他人犯罪之用，而犯前二項之罪者，處 3 年以上
10 年以下有期徒刑，併科新台幣 700 萬元以下罰金。
未經許可，持有、寄藏或意圖販賣而陳列子彈者，處 5 年以下
有期徒刑，併科新台幣 300 萬元以下罰金。
第 1 項至第 3 項之未遂犯罰之。


司法院資訊處製作；財團法人民間司法改革基金會備份。
